【裁判字號】    98,交聲,202
【裁判日期】    980624
【裁判案由】    聲明異議
【裁判全文】
臺灣嘉義地方法院交通事件裁定         98年度交聲字第202號
原處分機關  交通部公路總局嘉義區監理所
異  議  人  甲○○
即受處分人
上列受處分人因違反道路交通管理處罰條例案件，對於交通部公
路總局嘉義區監理所民國98年5月8日所為之裁決（嘉監裁字第裁
70-L00000000號裁決書），聲明異議，本院裁定如下：
    主  文
原處分關於罰鍰新臺幣肆萬玖仟伍佰元部分撤銷。
前項撤銷部分，甲○○不罰。
其餘異議駁回。
    理  由
一、原處分機關略以：受處分人甲○○於民國98年4月21日凌晨1
    時7分許，駕駛車牌號碼3A-2589號自用小客車，在嘉義縣太
    保市○○路○段245號前，因酒精濃度超過規定標準（酒精
    呼氣濃度達每公升0.75毫克），經警當場舉發，受處分人於
    到案日期前陳述意見，經向原舉發機關查證違規屬實，該所
    遂於98年5月8日以嘉監裁字第裁70-L00000000號裁決書，依
    道路交通管理處罰條例第35條第1項第1款、第24條第1項第2
    款之規定，裁處受處分人罰鍰新臺幣（下同）49,500元，並
    吊扣駕駛執照12個月，及施以道路交通安全講習，逾期則依
    違反道路交通管理事件統一裁罰標準表及裁決書處罰主文裁
    處，於法並無不合等語。
二、本件受處分人異議意旨略以：伊停在路邊喝酒，累了就躺在
    車上休息，因天氣悶熱，所以將汽車發動開冷氣，警察前來
    盤查的時候，伊是在車上休息，並未開車，但警方仍向伊開
    了酒後駕車的罰單。當時那個地點是在橋的旁邊，橋的旁邊
    就是路，沒有店家，酒自己帶的。當時伊作筆錄的時候，精
    神有點恍惚、模糊了，不知道自己有沒有這樣說，請求撤銷
    原處分等語。
三、按汽車駕駛人飲用酒類或其他類似物後，其吐氣所含酒精濃
    度超過每公升0.25毫克，不得駕車；駕駛汽車經測試檢定酒
    精濃度超過標準，處汽車駕駛人罰鍰15,000元以上60,000元
    以下，並當場移置保管該汽車及吊扣駕駛執照1年，及應接
    受道路交通安全講習，道路交通安全規則第114條第2款、道
    路交通管理處罰條例第35條第1項第1款、第24條第1項第2款
    分別定有明文。又行政罰法第26條、第2條第1款、第4款分
    別規定：「一行為同時觸犯刑事法律及違反行政法上義務規
    定者，依刑事法律處罰之。但其行為應處以『其他種類行政
    罰』或得沒入之物而未經法院宣告沒收者，亦得裁處之。前
    項行為如經不起訴處分或為無罪、免訴、不受理、不付審理
    之裁判確定者，得依違反行政法上義務規定裁處之。」「本
    法所稱其他種類行政罰，指下列裁罰性之不利處分：一、限
    制或禁止行為之處分：…吊扣證照…。四、警告性處分：…
    講習…。」
四、經查：
  (一)受處分人於98年4月21日凌晨1時7分許，駕駛車牌號碼3A-25
    89號自用小客車，在嘉義縣太保市○○路○段245號前，因
    酒精濃度超過規定標準（酒精呼氣濃度達每公升0.75毫克）
    ，經員警當場舉發等情，業據受處分人於警詢時坦承不諱（
    見警卷第1-3頁），並有酒精測定紀錄表、刑法第185條之3
    案件測試觀察紀錄表、呼氣酒精測試器檢定合格證書、舉發
    違反道路交通管理事件通知單、嘉義縣警察局水上分局98年
    5月5日嘉水警五字第0980081820號函各1份在卷可稽（見警
    卷第5-7頁、監理站卷第1、6頁），是受處分人飲用酒類後
    ，於上開時間駕駛前揭自用小客車，經員警測試檢定有酒精
    濃度超過規定標準，即換算吐氣所含酒精濃度超過每公升0.
    55毫克以上之事實，應堪認定。
  (二)雖受處分人以上詞置辯，然受處分人於警詢過程，全程錄音
    並無中斷，受處分人聲音自然、語氣平和，並無酒醉胡言亂
    語、意識不清的情形，員警詢問時聲音自然、語氣平和，並
    無強暴脅迫等不正詢問之情事，業經本院當庭勘驗警詢錄音
    帶屬實，製有勘驗筆錄1份在卷足考（見本院卷第17頁），
    參以受處分人於本院調查時供稱：警詢筆錄是伊自己講的，
    是伊自己酒醉講錯了，員警沒有打伊、恐嚇伊、叫伊要怎麼
    講等語（見本院卷第17頁），足認受處分人於警詢時之供述
    ，係出於自由意志而為陳述。而受處分人於警詢時已供承：
    伊於98年4月20日約20-21時左右，在伊自宅內飲酒，伊自己
    1個人喝酒的，喝威士忌，喝約300-400CC左右，喝約1個小
    時左右。伊喝完酒後，就駕駛3A-2589號自用小客車從家裏
    出發，前往嘉義市，再從嘉義市要返家途中，因為當時有點
    睡意，就駕車到警方查獲地點要睡覺。伊從嘉義市○○○路
    後到達太保市○○路○段東往西直行等語（見警卷第2-3頁
    ），足見受處分人確有於飲酒後駕駛動力交通工具，是受處
    分人事後翻異前詞，於本院調查時為上開辯解，顯係飾卸之
    詞，委無足採。
  (三)受處分人於前揭時地酒醉駕車之同一事實，經員警以公共危
    險罪嫌移送檢察官偵辦，經檢察官以98年度偵字第3836號聲
    請簡易判決處刑，並經本院於98年6月10日以98年度朴交簡
    字第188號判決，判處有期徒刑3月在案，此有聲請簡易判決
    處刑書、上揭簡易判決各1份在卷可稽（見本院卷第9、12-
    13頁），是受處分人酒醉駕車之同一違規行為既經依刑事法
    律處罰，依行政罰法第26條第1項前段之規定，原處分機關
    自不得就該同一違規事實再處以罰鍰，惟吊扣駕駛執照及施
    以道路交通安全講習，因屬行政罰法所稱其他種類行政罰，
    依同條項後段之規定，雖經依刑事法律處罰後，仍得裁處之
    。
五、綜上所述，原處分機關以受處分人有酒後駕車之行為，依上
    揭規定，裁處受處分人罰鍰49,500元，並吊扣駕駛執照12個
    月及施以道路交通安全講習之處分，其中裁處罰鍰之部分於
    法不合，受處分人雖未指摘於此，但既有上述瑕疵，自應撤
    銷，改諭知受處分人不罰，以資適法。至原處分機關吊扣受
    處分人駕駛執照12個月及施以道路交通安全講習部分，則核
    無不當，此部分異議無理由，應予駁回。
據上論斷，應依道路交通管理處罰條例第87條第2項，道路交通
案件處理辦法第19條、第20條前段，裁定如主文。
中    華    民    國    98    年    6     月    24    日
                  交通法庭    法  官  卓春慧
上列正本證明與原本無異。
如不服本裁定，應於裁定送達後5日內向本院提出抗告狀（應附
繕本）。
中    華    民    國    98    年    6     月    24    日
                              書記官  李玫娜


司法院資訊處製作；財團法人民間司法改革基金會備份。
